最高法院刑事判決　　　　　　　　　　　　　　　九十三年度台上字第四九四五號
　　上　訴　人　台灣高等法院檢察署檢察官
　　被　　　告　甲○○
右上訴人因被告違反著作權法案件，不服台灣高等法院中華民國九十三年五月十四日
第二審更審判決（九十二年度上更(一)字第四一六號，起訴案號：台灣新竹地方法院檢
察署八十九年度偵字第一０二四號、第三０四三號），提起上訴，本院判決如左：
    主  文
原判決撤銷，發回台灣高等法院。
    理  由
本件原判決撤銷第一審不當之科刑判決，依想像競合犯從一重改判論處被告連續以明
知為侵害著作權之物，意圖營利而交付之方法侵害他人之著作權罪刑，固非無見。
惟查：(一)、原判決以被告經營「電玩學園」，其所營項目包括電視遊樂器、各類遊戲
軟體及相關週邊設備等正版商品之買賣，此據被告供述在卷，而扣案侵害他人著作權
之遊戲光碟片約佔總查扣數量之十分之一，依被告所販售之價格計算，此部分總值不
多，又被告經營之「電玩學園」尚有其他營收來自正版品，販賣侵害著作權之物之所
得比例甚微，足徵被告在合法營業之同時，並非賴販賣上開侵害著作權之物維生，因
認被告所為不該當於常業犯之要件，乃論處被告以修正前著作權法第九十三條第三款
之連續以明知為侵害著作權之物，意圖營利而交付之方法侵害他人之著作權罪刑（見
原判決第十頁倒數第二行至第十一頁第一行、第十四頁倒數第二行至第十五頁第七行
）。但原判決對被告所經營之「電玩學園」尚有其他營收來自正版品，侵害著作權之
物之所得比例甚微乙節，並未說明其所憑之證據，已嫌理由不備。另刑法上所謂常業
犯，指反覆以同種類行為為目的之社會活動之職業性犯罪而言，至於犯罪所得之多寡
，是否恃此犯罪為唯一之謀生職業，則非所問，縱令兼有其他職業，仍無礙於該常業
犯罪之成立。原判決既認定被告自民國八十八年十月中旬起，即先後向二名真實姓名
、年籍均不詳之成年人，以光碟片每片新台幣（下同）三十二元至三十五元不等，遊
戲卡匣每片六百五十元之價格，購入擅自重製日商任天堂股份有限公司、日商新力電
腦娛樂股份有限公司、日商卡波光股份有限公司、日商可樂美股份有限公司、日商思
奎爾有限公司、日商西雅股份有限公司及美商藝電公司等享有電腦程式著作權之遊戲
光碟片、卡匣，並以每片約賺取四十至五十元不等之利潤，在新竹市○○路三十九號
其所經營之「電玩學園」，連續出售予不特定之顧客牟利，迄八十九年一月三十一日
始為警查獲等情，則被告既以固定之店面為據點，連續販賣擅自重製他人享有電腦程
式著作權之遊戲光碟片、卡匣予不特定之顧客，且期間長達三個多月，能謂被告該項
反覆販賣之行為非屬社會活動之職業性犯罪？又被告於警詢時已供稱：「我原來販售
的產品均為正版品，但因正版品價格昂貴，在市場中無法生存，為求生存空間，不得
已販賣盜版品」等語（見偵字第一０二四號卷第六頁），足見被告有恃販賣上開侵害
他人著作權之遊戲光碟、卡匣為生之意思。況本件警方經告訴而自被告經營之「電玩
學園」店內所查獲之擅自重製日商任天堂股份有限公司等公司享有電腦程式著作權之
遊戲光碟片，即高達一五八五片（即如原判決附表三、六所示），卡匣亦有二十八個
（即如原判決附表一之二(三)編號１、３、４及(四)編號１至３所示），數量已不得謂少
。原判決未審酌及此，即以前述理由遽認被告所為不該當於常業犯之要件，自嫌速斷
。另原判決就被告所犯本部分行為，不予變更檢察官認係涉嫌常業犯之起訴法條而為
判決，竟以犯罪不能證明為由，說明不另為無罪之諭知，並有未當。(二)、事實審法院
所認定之事實，與所採之證據，不相適合，即屬證據上理由矛盾，其判決當然為違背
法令。本件原判決事實欄認定：被告由不詳姓名之人購入擅自重製仿冒使用相同於如
其附表二編號７所示之日商西雅股份有限公司註冊商標於如其附表五所示之遊戲光碟
片，而陳列於其所經營之「電玩學園」店內出售牟利，嗣經警查獲並當場扣得該附表
五所示之遊戲光碟片等情（見原判決第三頁第十行、第十一行、倒數第一行至第四頁
第四行及其附表五），係以原審之勘驗筆錄為其部分證據（見原判決第八頁第十二行
、第十三行、第九頁第一行）。但原判決附表五所示之遊戲光碟片總計僅有九十六片
，而依原審之勘驗筆錄所載，扣案仿冒使用日商西雅股份有限公司註冊商標之遊戲光
碟片總計卻有一百十九片（見原審上更(一)卷第一宗第一八三頁、第一八四頁），故原
判決上開事實之認定，即與所採用之證據，不相適合，亦有證據上理由矛盾之違誤。
檢察官上訴意旨指摘原判決不當，非無理由，應認原判決仍有撤銷發回更審之原因。
至被告被訴行使偽造準私文書，原判決說明不另為無罪諭知部分，檢察官係依想像競
合犯裁判上一罪關係起訴，基於審判不可分原則，併予發回。又著作權法第九十一條
之一已修正，並業經總統於九十三年九月一日明令公布施行，案經發回後，應注意新
舊法之比較適用，附此敘明。
據上論結，應依刑事訴訟法第三百九十七條、第四百零一條，判決如主文。
中　　　華　　　民　　　國　　九十三　　年　　　九　　　月　　 十六 　　日
                              最高法院刑事第八庭
                                  審判長法官  陳　炳　煌
                                        法官  陳　世　雄
                                        法官  韓　金　秀
                                        法官  吳　信　銘
                                        法官  徐　文　亮
      右正本證明與原本無異
                                              書  記  官
中　　　華　　　民　　　國　　九十三　　年　　　九　　　月　　二十三　　日
                                                                        Ｑ
